【裁判字號】    89,上訴,3926
【裁判日期】    890920
【裁判案由】    強盜
【裁判全文】
臺灣高等法院刑事判決                          八十九年度上訴字第三九二六號
    上  訴  人
    即  被  告  甲○○
    選任辯護人  黃秀琛
    上  訴  人
    即  被  告  乙○○
    選任辯護人  袁岳衡律師
右上訴人即被告因強盜案件，不服臺灣板橋地方法院八十九年度訴字第一０三五號，
中華民國八十九年九月二十日第一審判決（起訴案號：臺灣板橋地方法院檢察署八十
九年度偵字第八三七二號）提起上訴，本院判決如左：
    主  文
上訴駁回。
甲○○緩刑參年。
    事  實
一、甲○○、乙○○與年籍不詳之已滿十八歲男子林冠華（綽號水溝）基於共同意圖
    為自己不法所有之犯意聯絡，於民國（下同）八十九年四月二十三日凌晨三時許
    ，在台北縣永和市○○路與保生路口，先由「水溝」持自己所有客觀上可供兇器
    使用之螺絲起子一把，破壞停放該處車號ＤＲ－八五四六號自用小客車（龔王寶
    華所有，交由丙○○使用）右車門（毀損部分未據告訴），打開車門後，乙○○
    先動手竊得丙○○所有置放在車內之行動電話一支，得手後放置於自己口袋中，
    再由甲○○、乙○○輪流持綽號「水溝」所有客觀上可供兇器使用之板手一支動
    手拆卸該車駕駛座座椅，欲竊取該座椅。迄同日凌晨三時十分許，甲○○正在駕
    駛座後方以板手拆卸螺絲時，為丙○○及友人陳翰文、陳正修等人發現，「水溝
    」、乙○○立即逃逸，正在駕駛座後方之甲○○因該車為二門車，且丙○○守在
    車門口而無法逃跑，陳翰文、陳正修等人隨即從後追趕乙○○約五分鐘，乙○○
    後在某工地內遭陳翰文抓住，但為脫免逮捕，而當場動手毆打陳翰文，致陳翰文
    手部受傷，並數度擬趁機逃跑，乃遭陳翰文、陳正修動手毆打，陳翰文、陳正修
    將乙○○扭回原來行竊現場後，蘇熙祥再度因擬逃跑而與丙○○相互扭打，警方
    獲報趕來後，丙○○等即將乙○○、甲○○交由警方處理，並在乙○○身上查獲
    丙○○所有之行動電話一支，甲○○身上查得其等自前揭車輛上所卸下之座椅螺
    絲三顆，且扣得上開綽號「水溝」所有之板手一支。
二、案經台北縣警察局永和分局報請台灣板橋地方法院檢察署檢察官偵查起訴。
    理  由
一、訊據上訴人即被告甲○○坦承右揭犯罪事實，上訴人即被告乙○○固坦承有與「
    水溝」、甲○○共同行竊前揭汽車座椅之情事，但辯稱：伊被發現行竊後就跑給
    他們追，並沒有打他們，且因伊被打後，行動電話掉了，就從地上撿起行動電話
    ，丙○○向警察領回之行動電話，可能為伊的，不是丙○○所有云云。
二、惟查右揭竊盜犯行，業據被告甲○○、乙○○於警訊及偵查中坦承不諱，核與證
    人丙○○、陳翰文、陳政修於警訊及原審訊問時所證述發現失竊之情形相符。雖
    被告乙○○翻異前詞否認有行竊行動電話云云，但查被告乙○○於偵查初訊時供
    承有行竊丙○○之行動電話屬實（參見偵查卷第四十四頁反面），被告甲○○於
    原審初訊時亦坦承有與乙○○、「水溝」行竊丙○○之行動電話及座椅云云（參
    見原審卷第二十五頁正面），而證人丙○○於警訊中已指認自被告乙○○身上所
    查扣之行動電話為渠所有之物（參見偵查卷第九頁反面），並立據領回該具行動
    電話在案（參見偵查卷第十七頁），綜上足認被告等確實有行竊丙○○之行動電
    話無誤，被告乙○○翻異前供否認有行竊行動電話云云，洵不足採。又查被告乙○○又辯稱：並無與被害人相互扭打云云。按刑法之準強盜罪，僅須實施竊盜或
    搶奪，因防護贓物、脫免逮捕或湮滅罪證，而當場施以強暴脅迫者，即屬成立，
    毋庸以被強暴或脅迫者致生一定之損害或心生畏懼為必要，且查為求防護贓物、
    脫免逮捕或湮滅罪證，而當場施以強暴脅迫，不問係出於主動攻擊或被動為強暴
    脅迫，亦不問被施以強暴脅迫之對象是否因此受傷或心生畏懼，皆無妨準強盜罪
    之成立。經查被告乙○○於本院審理時已供承有與被害人相互拉扯屬實。而證人
    陳翰文於警訊中指稱被告乙○○被伊與陳政修追捕過程中為順利逃跑有動手打伊
    二人，伊之手部並因此受傷云云（偵查卷第十四頁反面、第十五頁正面）。證人
    即承辦警員余明吉於原審審理時亦證稱：作筆錄時，確實有看到陳翰文手部有受
    傷，但不清楚係紅腫或扭傷等語（參見原審卷第五十頁反面）。另查證人丙○○
    於警訊中指訴被告乙○○被陳政修、陳翰文抓回行竊現場後，為逃跑有與渠發生
    扭打（參見偵查卷第十頁反面），渠於原審八十九年七月二十六日訊問時亦直指
    被告乙○○被陳翰文、陳政修抓回後曾想逃跑而與渠互相扭打等語（參見原審卷
    第二十六頁正面）。證人陳翰文於原審同日訊問時亦答稱：伊與陳政修追乙○○
    約五分鐘後，在一工地內將他圍住，乙○○先打伊等語（參見原審卷第二十七頁
    正面）。證人陳政修於是日訊問時亦指述伊等追趕被告蘇熙祥，抓到他後他有反
    擊並跑掉二、三次等語（參見原審卷第二十八頁正面）。又按刑法第三百二十九
    條所謂當場，固不以實施竊盜或搶奪者尚未離去現場為限，即已離盜所而尚在他
    人跟蹤追躡中者，仍不失為當場。（最高法院二十八年度上字第一九八四號判例
    參照）綜合前揭說明，被告乙○○確實於行竊被發現後，試圖逃跑被追躡過程中
    對於隨後緊追之陳翰文等有「當場」施以強暴之行為甚明。綜上，被告乙○○所
    辯，顯不可採。本件事證明確，被告二人犯行堪予認定。又按竊盜罪既遂與未遂
    之區別，應以所竊之物已否移入自己權力支配之下為標準。若已將他人財物移歸
    自己所持，即應成立竊盜既遂罪。（最高法院十七年度上字第五０九號判例參照
    ）經查被告等中之乙○○既已竊得丙○○所為之行動電話並放置於口袋中，雖其
    等行竊汽車座椅部分尚未得手，核其情形，本件竊盜犯行應已達「竊盜既遂」之
    程度至明，選任辯護人辯稱：被告行竊所為尚屬未遂階段云云，即有誤會。
三、按螺絲起子、板手，均質地堅硬，客觀上均足以對人之身體、安全造成危險，係
    屬兇器。又查「水溝」者為年滿十八歲之人，業據被告等於本院審理時供承在卷
    。被告等攜帶螺絲起子、扳手行竊財物，核被告甲○○所為，係犯刑法第三百二
    十一條第一項第三、四款結夥三人攜帶兇器竊盜罪。而被告乙○○因於實施竊盜
    被發現後，因脫免逮捕，而當場施以強暴，有如前述，核其所為，係犯刑法第三
    百三十條第一項加重強盜罪。檢察官認被告甲○○、乙○○均係犯刑法第三百二
    十九條準強盜罪，惟證人丙○○於原審訊問時證稱：其車子係二門，甲○○當時
    在後座，若要出來需將座椅拉開才能開門，其守在那裡，甲○○沒辦法出來，其
    有打甲○○，甲○○並無反抗等語，且查無其他積極證據足資證明被告甲○○有
    準強盜之犯行。是被告甲○○並無因為脫免逮捕而施以強暴，而被告乙○○係結
    夥甲○○、「水溝」共同攜帶兇器竊盜，後為脫免逮捕而當場施以強暴，並非普
    通竊盜，是起訴法條均有未洽，應予變更。被告甲○○、乙○○與「水溝」間，
    就加重竊盜犯行，有犯意之聯絡與行為之分擔，為共同正犯。再被告乙○○雖於
    遭追捕之過程，有動手毆打陳翰文，然亦遭陳翰文、陳政修及丙○○之毆打，致
    受有頭部挫傷合併腦震盪、臉部挫傷合併右眼瞼出血腫脹、視力障礙、右篩骨骨
    折合併鼻腔出血、左手臂、左胸、背部挫傷等傷害，業據證人丙○○、陳翰文、
    陳政修證述在卷（陳政修證稱：乙○○腳傷係逃亡時自行造成），並因之急診住
    院，此有診斷證明書一紙附卷可稽（原審卷第三十三頁），惟被告乙○○迄今未
    對丙○○、陳翰文、陳政修提出傷害告訴，且相較於陳翰文所受之傷，乙○○所
    受之傷甚為嚴重，是其犯罪之情狀，尚堪憫恕，爰依刑法第五十九條之規定，酌
    量減輕其刑。爰審酌被告二人犯罪之動機、目的、手段、所生之危害，及被告甲○○事後坦承犯行、被告乙○○猶飾狡辯等一切情狀，各判處被告甲○○有期徒
    刑八月，被告蘇熙祥有期徒刑三年。扣案之板手一支及未扣案之螺絲起子一把（
    無證據證明業已滅失），因係被告等供犯罪所用之物，且為共犯綽號「水溝」所
    用，業據被告等供述在卷，亦依法宣告沒收。其認事用法俱無違誤，量刑亦屬允
    洽。被告執前詞上訴指摘原判決不當，為無理由，應予駁回。惟查被告甲○○前
    未曾受任何有期徒刑以上刑之宣告，此有臺灣高等法院檢察署刑案紀錄簡覆表一
    份附卷可憑，其經此教訓，自當知所惕勉而無再犯之虞，本院綜核各情認對被告
    所宣告上開之有期徒刑以暫不執行為適當，爰併予宣告緩刑三年，以啟自新。
四、據上論斷，應依刑事訴訟法第三百六十八條，刑法第七十四條第一款，判決如主
    文。
本案經檢察官林占青到庭執行職務。
中      華      民      國      九十      年      元      月    九      日
                              臺灣高等法院刑事第九庭
                                  審判長法  官  李  文  成
                                        法  官  何  菁  莪
                                        法  官  周  盈  文
右正本證明與原本無異。
如不服本判決應於收受送達後十日內向本院提出上訴書狀，其未敘述上訴之理由者並
得於提起上訴後十日內向本院補提理由書（均須按他造當事人之人數附繕本）。
                                        書記官  余  姿  慧
中    華    民    國      九十    年      一        月        十        日
附錄：本案論罪科刑法條全文
刑法第三百二十一條
犯竊盜罪而有左列情形之一者，處六月以上五年以下有期徒刑：
一、於夜間侵入住宅或有人居住之建築物、船艦或隱匿其內而犯之者。
二、毀越門扇、牆垣或其他安全設備而犯之者。
三、攜帶兇器而犯之者。
四、結夥三人以上而犯之者。
五、乘火災、水災或其他災害之際而犯之者。
六、在車站或埠頭而犯之者。
前項之未遂犯罰之。
刑法第三百二十九條
竊盜或搶奪，因防護贓物、脫免逮捕或湮滅罪證而當場施以強暴、脅迫者、以強盜論
。
刑法第三百三十條
犯強盜罪而有第三百二十一條第一項各款情形之一者，處五年以上十二年以下有期徒
刑。
前項之未遂犯罰之。


司法院資訊處製作；財團法人民間司法改革基金會備份。
